臺灣高等法院交通事件裁定　　　　　　　　　　　　九十一年度交抗字第七九二號
　　抗告人即
　　受處分人　　甲○○
右抗告人因違反道路交通管理處罰條例案件，不服臺灣板橋地方法院中華民國九十一
年七月三十一日九十一年度交聲字第一五一號裁定（原處分案號：北監五字第裁四
０─Ａ00000000號），提起抗告，本院裁定如左：
    主  文
原裁定撤銷，發回臺灣板橋地方法院。
    理  由
一、原審裁定意旨如附件，茲引用之（詳如附件）。
二、經查：依台北市政府警察局交通警察大隊舉發違反道路交通管理事件通知單影本
    一件及採證照片二張所示，受處分人違規之日期係八十九年三月六日，依當時之
    道路交通管理處罰條例第五十三條規定「汽車駕駛人，行經有燈光號誌管制之交
    岔路口闖紅燈者，處六百元以上一千二百元以下罰鍰。」其處罰係以銀元為單位
    ；而該處罰之條文由總統於九十年一月十七日公佈修正為「汽車駕駛人，行經有
    燈光號誌管制之交岔路口闖紅燈者，處新臺幣一千八百元以上五千四百元以下罰
    鍰。」，則原交通部公路總局台北區監理所九十一年四月十八日北監五字第裁四
    ０─Ａ00000000號違反道路交通管理事件裁決書，其處罰之主文第一項
    為「罰鍰新台幣三千六百元整」（見原審卷第五頁裁決書）。究係適用舊法或新
    法處罰，有無新舊法比較適用問題，原審法院對於前開處罰主文，未詳查細酌，
    撤銷原處分自行裁定，並稱依道路交通管理處罰條例第五十三條規定裁決「罰鍰
    新台幣一千八百元」（見裁定書主文、理由欄四）；亦未說明根據新法、或舊法
    處罰。再依照卷附台北市政府警察局交通警察大隊證照片二張，係二十三時五
    十八分十五秒，係二十三時五十八分十六秒（見原審卷第十五頁），交通部公
    路總局台北區監理所函稱：「：：：二十三時五十八分十五秒時，車輛已超越停
    止線，二十三時五十八分十六秒時，車輛已闖越行人穿越道」（見原審卷第六頁
    ）；原審裁定認定：「第一張照片拍攝時間係二十三時五十八分十五秒，當時號
    誌顯示紅燈，在交岔路口處有一輛暗紅色車已行近人行斑馬線（看不到車號），
    第二張照片拍攝時間係二十三時五十分十六秒，當時號誌仍顯示紅燈，該暗紅色
    車（已看清車號係異議人所有之ＤＲ─五九０三號），甫通過斑馬線，後輪仍壓
    在斑馬線上」。原審關於第二張之時間認定與照片顯示之時間，顯然有別，且違
    規之經過與上開函文內容相左。抗告人抗告意旨，指摘及此，亦有查明必要，其
    抗告為有理由。原審裁定既有上揭可議之處，自應由本院將原裁定予以撤銷，並
    發回原審法院重為適法之處分，以期適法。
據上論結，應依道路交通案件處理辦法第二十五條、第二十六條，刑事訴訟法第四百
十三條前段，裁定如主文。
中      華      民      國    九十一    年      九      月     三十     日
                              臺灣高等法院交通法庭
                                  審判長法  官  陳  貽  男
                                        法  官  陳  憲  裕
                                        法  官  王  炳  梁
右正本證明與原本無異。
不得再抗告。
                                        書記官  潘  大  鵬
中      華      民      國      九十一   年     十    月        二      日
附件：
臺灣板橋地方法院交通件裁定                    九十一年度交聲字第一五一號
    原處分機關  交通部公路總局台北區監理所
    異  議  人
    即受處分人甲○○  住臺北縣三重市○○街三十一巷七弄五號三樓
右列受處分人因違反道路交通管理處罰條例案件，對於交通部公路總局台北區監理所
於九十一年四月十八日所為之處分（原處分案號：北監五字第裁四０─Ａ00000
000號），聲明異議，本院裁定如左：
    主  文
原處分撤銷。
甲○○汽車駕駛人，行經有燈光號誌管制之交岔路口闖紅燈，處罰鍰新台幣壹仟捌佰
元。
    理  由
一、本件異議意旨略以：異議人從未接獲本件舉發單，台北市政府逕行公告後即以法
    定罰鍰最高額度裁罰，自難甘服，雖然警方採證相片上顯示異議人駕駛之車輛闖
    紅燈，但異議人車輛當時在外側車道，應該認定異議人已於綠燈時通過而準備在
    路邊停車使乘客下車，為此聲明異議，請求撤銷原處分云云。
二、經查：本件異議人即受處分人甲○○於八十九年三月六日二十三時五十八分許，
    駕駛車牌號碼ＤＲ─五九０三號自用小客車，在台北市○○○路與伊寧街口處闖
    紅燈，經警以科學儀器拍照後逕行舉發之事實，有台北市政府警察局交通警察大
    隊舉發違反道路交通管理事件通知單影本一件及採證照片二張在卷可稽。依照片
    所示，第一張照片拍攝時間係二十三時五十八分十五秒，當時號誌顯示紅燈，在
    交岔路口處有一輛暗紅色車已行近人行斑馬線（看不到車號），第二張照片拍攝
    時間係二十三時五十分十六秒，當時號誌仍顯示紅燈，該暗紅色車（已看清車號
    係異議人所有之ＤＲ─五九０三號），甫通過斑馬線，後輪仍壓在斑馬線上，以
    此照片證據，堪認異議人所有之車輛係闖紅燈明確，不可能係於綠燈時即通過，
    異議人強詞辯稱是綠燈時已通過而準備在路邊停車云云，無非狡飾，不足為取。
三、次查；本件舉發違反道路交通管理事件通知單，係由原舉發單位台北市政府警察
    局交通警察大隊以掛號郵務送達方式向異議人住所地即台北縣新店市○○路一二
    一巷九號處送達，郵差先後二度投遞，因該址無人在家，遂經郵務單位將該舉發
    通知單退回原舉發單位，原舉發單位遂依當時有效之違反道路交通管理事件統一
    裁罰標準及處理細則第五條準用刑事訴訟法第五十九條之規定，以舉發單因掛號
    郵寄不能達到為由，將舉發通知單刊登於八十九年夏字第四十期之台北市政府公
    報公示送達，異議人逾期未繳罰款，原處分機關即交通部公路局台北區監理所遂
    以最高額罰鍰裁罰等情，有本件舉發通知單退回信封、台北市政府公報、北監五
    字第裁四０─Ａ00000000號裁決書等影本在卷可查。
四、惟按對於違反道路交通管理處罰條例之行為，逕行舉發者，應按已查明之資料填
    註車牌號碼、車輛種類、車主姓名或名稱及地址，並於通知單上方空白處加註逕
    行舉發之文字後，由舉機關送達被通知人。處理違反道路交通管理事件，有關文
    書送達之程序，準用刑事訴訟法送達之規定。又當事人因掛號郵寄而不能達到者
    ，得為公示送達。八十九年十二月五日修正前之違反道路交通管理事件統一裁罰
    標準及處理細則第五條、第十一條第一項第二款、刑事訴訟法第五十九條第二款
    分別定有明文。而所謂掛號郵寄不能達到，應指文書經掛號付郵寄送而不能達到
    應受送達人而言。本件郵差前往投遞時不獲會晤應受送達之人，惟觀乎現今社會
    常情，民眾白日多需外出工作，郵件投遞又多在日間，應受送達人不在家之情形
    甚為常見，縱應受送達人不在，依法尚有其他替代送達方式以資因應，例如寄存
    送達。本件舉發通知單送達異議人住所時，因無人在家，郵差未以其他可替代方
    式為送達（例如寄存送達或郵局招領方式），僅以未遇異議人，而將應送達之文
    書即舉發通知單退回原舉發單位，尚難認已符合刑事訴訟法第五十九條第二款所
    謂掛號郵寄不能達到之情形，自不得以公示送達方式以為送達。故本件原舉發單
    位以刊登於台北市政府公報之方式將該舉發通知單為公示送達，於法尚有未合，
    從而異議人以送達不合法為由提起本件異議，應認有理由，原處分自應予以撤銷
    。綜上所述，本件原處分雖有未當，惟異議人確有前開交通違規行為，已見前述
    ，自應由本院將原處分撤銷，依道路交通管理處罰條例第五十三條之規定裁處罰
    鍰新台幣一千八百元。據上論結，應依道路交通案件處理辦法第二十條前段，裁
    定如主文。
中      華      民      國    九十一    年      七      月    三十一    日
                                    台灣板橋地方法院交通法庭
                                        法  官  黃  惠  瑛
如不服本裁定應於送達後五日內向本院提出抗告狀
